【裁判字號】    99,聲,618
【裁判日期】    990806
【裁判案由】    聲明異議
【裁判全文】
臺灣高雄地方法院刑事裁定            99年度聲字第618號
異  議  人
即
受  刑  人  甲○○
上列異議人即受刑人因違反毒品危害防制條例案件，對於臺灣高
雄地方法院檢察署檢察官之指揮執行聲明異議，本院裁定如下：
    主  文
異議駁回。
    理  由
一、聲明異議意旨略以：異議人即受刑人甲○○（下稱受刑人）
    因違反毒品危害防制條例案件，經本院以98年度審易字第21
    14號判決判處有期徒刑6 月，並諭知易科罰金之折算標準在
    案。受刑人經向臺灣高雄地方法院檢察署檢察官聲請易科罰
    金，經檢察官否准其聲請。惟受刑人所犯係施用毒品案件，
    一般案件皆准許易科罰金，而本案檢察官並未敘明受刑人有
    何確因不執行所宣告之刑，難收矯正之效或難以維持法秩序
    ，即不准受刑人易科罰金，自屬率斷，且受刑人父親早逝，
    母親手部開刀，家中經濟困難，已無時間再關了，受刑人真
    的不會再吸毒了，並願意每個月都來驗尿，故為此聲明異議
    等語。
二、按受刑人或其法定代理人或配偶，以檢察官執行之指揮為不
    當者，得向諭知該裁判之法院聲明異議，刑事訴訟法第484
    條定有明文。本件受刑人前因違反毒品危害防制條例案件，
    經本院以98年度審易字第2114號判決判處有期徒刑6 月，並
    諭知易科罰金之折算標準，受刑人提起上訴後，經臺灣高等
    法院高雄分院以98年度上易字第95號判決予以駁回確定，並
    經臺灣高雄地方法院檢察署檢察官指揮受刑人應執行前述有
    期徒刑6 月。嗣受刑人具狀向該署請求就前述應執行之刑易
    科罰金，經該署於民國99年7 月15日以雄檢惠嶸99執聲他字
    第3662號函通知受刑人不准易科罰金等情，業經本院依職權
    於99年7 月20日調取臺灣高雄地方法院檢察署99年度執緝字
    第1367號案卷核閱無誤，堪認屬實。
三、次按犯最重本刑為5 年以下有期徒刑之罪，而受6 個月以下
    有期徒刑或拘役之宣告者，得以1 千元、2 千元或3 千元折
    算1 日，易科罰金。但確因不執行所宣告之刑，難收矯正之
    效或難以維持法秩序者，不在此限，刑法第41條第1 項定有
    明文。而依其立法理由說明，個別受刑人如有不宜易科罰金
    之情形，在刑事執行程序中，檢察官得依該項但書規定，審
    酌受刑人是否具有「確因不執行所宣告之刑，難收矯正之效
    ，或難以維持法秩序」等事由決定之。是以，檢察官對於得
    易科罰金案件之指揮執行，如認受刑人確有因不執行所宣告
    之刑，難收矯正之效，或難以維持法秩序者，自不應准予易
    科罰金；此乃檢察官指揮執行時得依職權裁量之事項，倘其
    未濫用權限，自不得任意指摘為違法，觀諸刑事訴訟法第45
    7 條第1 項前段規定「執行裁判由為裁判法院之檢察官指揮
    之」自明（最高法院98年度台抗字第477 號裁定意旨參照）
    。是以，受得易科罰金之有期徒刑或拘役之宣告，法院所諭
    知者僅係易科罰金之折算標準，至於是否准予易科罰金，則
    賦予執行檢察官視個案具體情形，依據前開法律之規定予以
    裁量，亦即執行檢察官得考量受刑人有無不執行所宣告之刑
    難收矯正之效或難以維持法秩序之情形，以作為其裁量是否
    准予易科罰金之憑據，非謂一經法院宣告易科罰金之標準，
    檢察官即應為准予易科罰金之處分，且僅於發生裁量瑕疵之
    情況時，法院始有介入審查之必要。故立法者既已賦予執行
    檢察官依具體個案情形，考量犯罪特性、情節及受刑人個人
    之相關主、客觀條件，據以審酌受刑人如不接受有期徒刑或
    拘役之執行，是否難達科刑之目的、收矯正之成效或維持法
    秩序之裁量權限，則執行檢察官之裁量如未逾越權限或裁量
    瑕疵之情形，自難遽指為違法。
四、經查，本件受刑人前於91年間因施用毒品案件，經本院以91
    年度毒聲字第4569號裁定送觀察、勒戒，因認無繼續施用傾
    向，經檢察官予以不起訴處分確定；復因自92年10月29日起
    至93年9 月8 日止，其間有連續施用毒品行為，經本院以93
    年度易字第990 號判決判處有期徒刑6 月確定；於94年間再
    因施用毒品案件，經本院以94年度簡字第1869號判決判處有
    期徒刑6 月確定，上開案件並已執行完畢等情，此有臺灣高
    等法院被告前案紀錄表1 份及本院93年度易字第990 號判決
    1 份附卷可稽。觀諸受刑人之前案紀錄，已有多次施用毒品
    前科，仍不知悔改而再犯本案，且受刑人因未依限到案接受
    本案有期徒刑之執行，故遭通緝，而員警於99年6 月16日將
    受刑人緝獲到案時，受刑人亦自承其在遭查獲前之2 至3 小
    時前曾施用毒品安非他命等情，亦有該次警詢筆錄可查（見
    99年度執緝字第1367號卷附之警詢筆錄第3 頁），堪認受刑
    人確有因不執行所宣告之刑，難收矯正之效之事由，是本件
    檢察官於指揮執行時，已充分審查、考量受刑人不入監執行
    之矯正之效等諸般情節，決定不予准許易科罰金，而駁回受
    刑人之聲請，顯屬有據，其所為指揮執行命令，核屬法律授
    權檢察官所行使之合義務性裁量，自無違法或不當可言。又
    受刑人雖於99年7 月30日在本院訊問時陳稱：不會再吸毒了
    云云，然依受刑人上開前科及執行紀錄，且於遭員警緝獲前
    仍有施用毒品之行為，則受刑人上開所言，實難遽信；至於
    受刑人另稱：其父親早逝，母親手部開刀，家中經濟困難，
    已無時間入監執行云云，惟受刑人於前案執行完畢後，仍再
    度沾染毒品，致遭法院論罪科刑，其後又有繼續施用毒品之
    行為，顯見受刑人對於承擔家庭經濟責任一事有欠思慮，亦
    難認受刑人有對其母親善盡子女孝道及奉養照料之心，且此
    情更非執行檢察官決定是否准予受刑人易科罰金所應考量之
    事項，是
    本件檢察官駁回受刑人易科罰金之聲請，尚難謂有何違法、
    不當之處。
五、綜上所述，本件檢察官於指揮執行時，已充分審查、考量受
    刑人若不入監執行，確實難收矯正之效等情節，始決定不予
    准許易科罰金，而駁回受刑人易科罰金之聲請，核屬法律授
    權檢察官所行使之合義務性裁量權限，自無違法或不當之處
    ；至於受刑人所執前開與其家庭相關之異議理由，並非執行
    檢察官決定是否准予受刑人易科罰金所應考量之事項，自難
    據此認定檢察官之執行指揮處分有何違誤之處。從而，本件
    聲明異議為無理由，應予駁回。
六、據上論斷，應依刑事訴訟法第486 條，裁定如主文
中    華    民    國    99    年    8     月    6     日
                    刑事第十八庭  法  官  陳芸珮
以上正本證明與原本無異。
如不服本裁定，應於收受送達後5 日內向本院提出抗告狀。
中    華    民    國    99    年    8     月    6     日
                                  書記官  蔡淑貞

司法院資訊處製作；財團法人民間司法改革基金會備份。
